【裁判字號】    92,上訴,1347
【裁判日期】    920613
【裁判案由】    偽造文書等
【裁判全文】
臺灣高等法院刑事判決                          九十二年度上訴字第一三四七號
    上  訴  人
    即  被  告  丙○○
    選任辯護人  黃鈺華律師
                蔣慧怡律師
右上訴人因偽造文書等案件，不服臺灣臺北地方法院九十年度訴字第七二五號，中華
民國九十二年二月二十一日第一審判決（起訴案號：臺灣臺北地方法院檢察署八十九
年度偵字第八八二七號），提起上訴，本院判決如左：
    主  文
上訴駁回。
    事  實
一、乙○○（已經判決有罪確定）為祥慶汽車股份有限公司（下稱祥慶公司）之總經
    理、丙○○為祥慶公司之副總經理，二人均為祥慶公司實際上之負責人，祥慶公
    司則為大慶汽車工業股份有限公司（下稱大慶公司）經銷商之一，負責臺北縣板
    橋、中和、新店、土城等地區大慶公司所生產汽車之銷售業務，民國八十八年六
    月三十日，大慶公司為提升各經銷商之汽車銷售量，對各經銷商公布業務通報，
    內容為：
    (一)各經銷商於八十八年七月份以現金購買試乘車可享汽車原售價七五折之優惠，
    (二)經銷商員工於九十年七月份以現金購買汽車可享汽車原售價八五折之優惠，
    (三)八十八年七月份經銷商如達成衝刺目標之百分之一百一十以上，可得每台車新
      臺幣（下同）二萬五千元之獎勵金、如達成衝刺目標之百分之一百，可得每台
      車二萬元之獎勵金、如達成衝刺目標百分之九十，可得每台車一萬元之獎勵金
      等。（大慶公司並指定祥慶公司八十八年七月份之銷售衝刺目標台數為二十九
      台）
    詎乙○○、丙○○明知祥慶公司無法達成上開衝刺目標，且因祥慶公司經營困難
    ，為使祥慶公司得以檢附相關資料向大慶汽車領取上開員工購車優惠及達成衝刺
    目標之補助金，竟與成年人曾味王、王曉娟（未據起訴）及不詳姓名之祥慶公司
    成年員工，共同基於行使變造公文書、行使變造特種文書、行使業務上登載不實
    文書、意圖第三人即祥慶公司不法所有之概括犯意連絡，連續為下列行為：
    (一)推由王曉娟於八十八年七月、八月間，在臺北縣板橋市○○路○段二八四號一
      樓祥慶公司內，將如附表一所示七輛汽車之汽車新領牌照登記書影本及汽車行
      車執照上之發照日期，以原本影印後塗改、再次影印之方式變造為如附表一所
      示之發照日期，僭稱均為祥慶公司八十八年七月間所銷售之汽車，足以生損害
      於監理機關車籍管理之正確性、大慶公司及附表一所示車主。
    (二)明知向祥慶公司新店營業所購車、如附表二所示之林美琴等七人並非祥慶公司
      員工，竟推由不詳姓名員工，於八十八年七、八月間，在祥慶公司內，開立登
      載上開七人各為祥慶公司員工之業務上登載不實事項之員工在職證明書七紙，
      足以生損害於附表二所示林美琴等七人、祥慶公司及大慶公司。
    (三)推由不詳姓名負責填載銷售補助申請表業務之祥慶公司成年員工，將如附表一
      所示車輛偽填為八十八年七月份領牌、附表二所示車輛偽填為祥慶汽車員工購
      買車輛等不實事項，登載於其業務上所掌之大慶汽車經銷商七月份銷售補助申
      請表（下稱第一次銷售補助申請表）上；另推由王曉娟將如附表二所示之不實
      事項填載於經銷商試乘車暨營業人員購車申請案上，併同前開變造完成之汽車
      新領牌照書影本七紙、汽車行車執照影本七紙，及不實登載之員工在職證明書
      七紙，經由丙○○簽核後，以此為詐術於八十八年八月間向大慶公司申請補助
      而行使之，足以生損害於監理機關車籍管理之正確性及大慶公司、林美琴等七
      人，經大慶公司北區經銷主管施彥匡審核後發覺其中如附表二所示之員工購車
      補助部分有異、退回祥慶公司而未詐得補助款，再推由不詳姓名年籍之祥慶公
      司成年員工負責將如附表一所示車輛為八十八年七月份領牌此一不實事項登載
      於大慶汽車經銷商七月份銷售補助申請表（下稱第二次銷售補助申請表）上而
      重新製作之，併同前開變造完成之汽車新領牌照書影本七紙、汽車行車執照影
      本七紙，經由丙○○簽核後，再以此為詐術向大慶公司申請補助而於八十八年
      九月十四日行使之，足以生損害於監理機關車籍管理之正確性、大慶公司、附
      表一、二車主，嗣因大慶公司施彥匡核對車輛領牌日期，始知上情而未得逞。
二、案經大慶公司訴由臺灣臺北地方法院檢察署檢察官偵查起訴。
    理  由
一、訊據上訴人即被告丙○○固不否認於八十八年七月間任祥慶公司之副總經理及於
    銷售補助申請表上簽核一事，惟矢口否認有何上揭行使變造文書、詐欺之犯行，
    辯稱：伊是負責祥慶公司修理廠部門，經銷業務根本未參與，雖有在系爭大慶汽
    車經銷商七月份銷售補助申請表二紙上簽章，但只是形式上簽名，並未詳細審核
    ，伊未曾參加新店營業所早會，也不認識公司內所有員工，變造領牌日期及登載
    不實之員工在職證明書乃曾味王、王曉娟等人自行決意而為，與伊無關云云。
二、經查：
    (一)祥慶公司申請補助時，應檢附行車執照、汽車新領牌照登記書，併同請款總表
      （即銷售補助申請表）向大慶公司申請等情，業據證人即大慶公司北區業務主
      管施彥匡、證人即祥慶公司員工王曉娟證述明確，並有卷附大慶公司業務通報
      一紙可稽（見偵卷第十四頁）；又前開大慶汽車經銷商七月份銷售補助申請表
      所併檢附如附表一所示車牌號碼之汽車新領牌照書影本及行車執照影本，其上
      之發照日期，與監理機關即交通部公路局臺北區監理所受理留存之汽車新領牌
      照書之發照日期不同（詳如附表一所示），有卷附汽車新領牌照登記書影本、
      行車執照影本、交通部公路局臺北區監理所九十年八月十五日九０北監一字第
      九０二０二一八號函等在卷可考，是祥慶公司據以向大慶公司申請七月份補助
      時所檢附之汽車新領牌照登記書及行車執照影本，其上之發照日期顯然不實一
      節，可堪認定；又訊之證人王曉娟，其證稱：「在任職期間，是有人以汽車新
      領牌照登記書影本、行車執照影本來從事變造行為，是我做的，是副理曾味王
      交代我做的，我們是將行車執照及汽車新領牌照書原本影印之後，在影本上面
      塗改領牌日期後再影印一次就完成了。」（見原審卷第二三九頁、第三五七頁
      ），另證人即祥慶公司副理曾味王亦證稱：「是我指示王曉娟去變造行照、領
      牌、新領牌照登記書，我們是拿汽車新領牌照書、行車執照之領牌影本更改日
      期之後再影印一次當作申請補助證明」等語（見原審卷第九十九頁、第三０二
      頁），是祥慶公司向大慶公司申請補助時所檢附之汽車新領牌照登記書及行車
      執照影本，其上之發照日期，乃祥慶公司員工王曉娟依副理曾味王之指示，以
      塗改後再次影印之方式所變造一節，應可認定。
    (二)且祥慶公司向大慶公司申請經銷商營業人員現金購車補助時，除前開行車執照
      、新領牌照登記書外，尚需檢附員工在職證明書，除有前開業務通報可據外，
      並經證人施彥匡證述明確；又附表二所示林美琴等七人並非祥慶公司員工一節
      ，並無爭議，惟祥慶公司據以向大慶公司申請員工購車補助之員工在職證明書
      七紙（見偵卷五九頁至六五頁）上，均明確記載林美琴等七人為祥慶公司之行
      銷專員，有員工在職證明書七紙可據，雖原審訊之證人即祥慶公司人事部門職
      員曾味王、王曉娟、李秋燕等人，均否認為渠等所開立，惟在職證明書，乃祥
      慶公司內不詳姓名、年籍之員工本於業務為不實登載一事，亦可認定。
    (三)又前開經銷商試乘車暨營業人員購車申請案一紙（見偵卷二一頁、二二頁），
      其上記載如附表二所示之林美琴等七人為祥慶公司員工等不實事項，為王曉娟
      本於業務執掌而不實填載，業據證人王曉娟證述明確（見原審卷第三八一頁）
      ，另卷附大慶汽車經銷商七月份銷售補助申請表（第一次銷售補助申請表，見
      偵卷十九頁、二十頁）一紙，其上記載如附表一所示車輛不實之領牌日期，及
      如附表二所示林美琴等七人為祥慶公司員工等不實事項，又卷附大慶汽車經銷
      商七月份銷售補助申請表（第二次銷售補助申請表，見偵卷六六頁）另紙，則
      記載如附表一所示車輛不實之領牌日期（附表二所示林美琴等七人則改為一般
      顧客），雖原審訊之證人曾味王、王曉娟、李秋燕等均否認為渠所填載，然此
      乃祥慶公司內不詳姓名、年籍之員工本於業務為不實登載，亦無疑義。另第一
      次銷售補助申請表併同上開變造完成之汽車新領牌照登記書及行車執照影本，
      及登載不實之經銷商試乘車暨營業人員購車申請案一紙併同員工在職證明書七
      紙，向大慶公司申請七月份補助及員工購車優惠而行使之；第二次銷售補助申
      請表，則併同上開變造完成之汽車新領牌照登記書及行車執照影本，向大慶公
      司申請七月份補助而行使之，業據證人施彥匡、曾味王證述明確，核與告訴人
      大慶公司指述情節相符，此部分之事實亦可資認定。
    (四)再上開變造行車執照、新領牌照登記書影本之發照日期及登載不實之員工在職
      證明書等，均係被告乙○○指示曾味王，而被告丙○○知情等情，業據證人曾
      味王證述明確，其於偵查中證稱：「乙○○、丙○○有同意非員工但以員工名
      義購車，是在八十八年七月份某日在新店營業所開早會，乙○○說非員工購車
      ，想要有更大的優惠，可以員工購車的名義向大慶呈報，該次早會丙○○有在
      ，乙○○那樣說時，他沒有表示反對意見，客戶買車，我們內部會有流程控管
      ，非員工而以員工名義購車，江與黃都知情，有權決定的也是他們二個」等語
      （見偵卷第一五三頁背面），後於原審其證稱：「乙○○在七月下旬時沒有講
      的很清楚、很明確，是講：不符合大慶公司之要求的，全部彙整起來，要我們
      去灌業績，一定要達成大慶公司的銷售門檻，才能拿到補助款，大約在八月上
      旬乙○○也因這個案子來找過我，催我何時可以完成，趕快去申請，我有告訴
      他有幾件是非員工的，有幾件是要改領牌日，他知道後也沒有反對，只是要我
      趕快去辦一辦，在八十八年七月份某日，在新店營業所開早會，江總說非員工
      購車，想要有更大的優惠，可以以員工購車的名義向大慶呈報，是我交代王曉
      娟去做員工在職證明書，沒有人指示我去假造員工在職證明書，但大慶公司的
      補助規定中有要求，乙○○要我趕快把資料補齊去申請。」等語（見原審卷第
      九九頁以下、第三０三頁）；證人王曉娟亦證稱：「在變造行照、牌照登記書
      申請資料時，總經理、副總經理會看到，我不知道其用途，總經理有看過，但
      他比較少進來，副總經理比較常在辦公室，有經過但沒有停留，他們經過應該
      知道，經理沒有老闆之同意應該不敢做才對。」（見原審卷第二四二頁）；另
      同案被告乙○○於八十八年七月底某日曾經前往祥慶公司新店營業所出席會議
      ，當場宣布一般顧客（即非員工）亦得以員工身分購車享有優惠等情，復據證
      人即祥慶公司新店營業所員工高全達、簡友土、洪坤發等證述明確；證人高全
      達於原審證稱：「新店營業所早會約在八十八年七月二十日開，乙○○當時宣
      布說公司財務有問題，用變通方式即用非員工以員工名義買車，丙○○也在場
      ，丙○○與乙○○一起來等語（見原審卷第一四五頁），證人簡友土於原審結
      證稱：八十八年七月底乙○○有去主持早會，當時乙○○、丙○○、曾味王都
      有去，乙○○宣布可以開放由非員工以員工身分來購車等語（見原審卷第二九
      八頁、第三Ｏ一頁），證人洪坤發於原審證稱：八十八年七月間乙○○參加早
      報有宣布非員工買車有百分之十五優惠，丙○○也有在場等語（見原審卷第三
      二七、三二八頁）；又上開第一次、第二次銷售補助申請表均為被告丙○○審
      核蓋章，於八十八年八月及八十八年九月十四日向大慶公司行使，有前開申請
      表二紙可考（見偵卷第二十頁、第六七頁），且上開第一次銷售補助申請表向
      大慶公司行使，經審核發現有異退回祥慶公司後，證人施彥匡並向被告乙○○
      、丙○○二人反映該補助申請表似有問題等情，亦據證人施彥匡到庭證述無訛
      （見原審卷第四Ｏ七頁），且被告丙○○於偵查中亦供稱：「在新店營業所開
      會，我只是坐在席會上沒發表意見。」等語（見偵第一三五頁背面），是被告
      丙○○辯稱從未參加新店營業所會議云云，顯非可採；況被告丙○○於偵查中
      亦供稱：「蔡建中有跟我說，有些員工不知道是誰，我本來不同意把車賣給不
      認識的員工，但我知道這些人不是員工，後來是大慶的潘瀅仁特助曾來公司找
      過蔡建中，說有二位是他的朋友，希望以員工的方式購買，所以就答應了，我
      認為好像已經開放了就沒有再要求了。」等語（見偵卷第九六頁），於原審供
      稱：「我知道起訴書所載這些人不是員工，但以員工名義購買」等語（見原審
      卷第四一頁），核與證人曾味王於原審證稱：「乙○○知道非員工要申請必須
      變更為公司員工，乙○○如此交代，我們只是動手而已，乙○○並非沒有明白
      講要我們去變造在職證明與行照，但他知道要做這些假資料，領牌之前，會做
      收清通報作業，上面會顯示領牌之人、地址及優惠方式，小姐整理後會送到我
      這裡，我看完後會知道員工或非員工，我會批註非員工是否以員工優惠購車，
      我會再次提醒上級本案是否要以員工優惠購車，再交給乙○○或丙○○批准等
      語（見原審卷第九三頁），另證人蔡建中於偵查中結證稱：我在看到購車單並
      不是員工，卻用員工價時，問曾味王，為何客戶可以用員工車來買，他說是乙
      ○○、丙○○及他在營業所的早會做成的決定等語（見偵卷第一一五頁），況
      被告丙○○於偵查中供稱：「公司對外的文件，我會審核」等語（見偵卷第八
      四頁背面），顯見被告丙○○於簽章前，均有就其內容加以審核，而非形式簽
      名甚明，按被告丙○○於審核簽章之際，對於補助申請表內一般顧客以員工身
      分購車一節，業經證人曾味王之提示，業已有所認識，且於施彥匡反應後，仍
      對第二次申請補助表簽章認可，是被告丙○○辯稱：就申請表上不是員工一節
      ，並不知情云云，無可採信。
    (五)雖被告丙○○辯稱：祥慶公司未實際出資，且未參與祥慶公司銷售業務，僅負
      責服務廠部分，所以大慶公司補助款有無領得與伊無關，伊無犯意之動機云云
      ，按同案被告乙○○雖亦陳稱：丙○○未實際出資，未負責銷售業務等情，惟
      大慶公司核發補助款會直接匯入祥慶公司銀行戶頭內，祥慶公司以此款項作為
      公司貨款及員工薪資之用，並無補助款特別撥出作為員工獎勵金之情形，亦據
      證人即祥慶公司會計劉美慧到庭證述屬實，況祥慶公司當時周轉困難，即將結
      束營業，復經被告二人自承無諱，雖被告丙○○未實際出資，僅負責修理廠業
      務，惟若祥慶公司倒閉，附屬於祥慶公司之修理廠豈能獨存？從而被告辯稱：
      無犯罪動機一詞，顯無可採，況自大慶公司領得之補助款，與員工無關，若非
      被告乙○○授意，丙○○同意，曾味王豈會自行決定為上開詐欺、偽造文書之
      行為以增加公司收入？是被告丙○○辯稱係員工自行決意為之，與伊無涉云云
      ，顯非可採，被告丙○○與乙○○、曾味王、王曉娟及祥慶公司內不詳姓名、
      年籍之員工就前開犯行有共同之犯意聯絡，並推由王曉娟及祥慶公司內不詳姓
      名、年籍之員工下手實施，已可確認，本件事證明確，被告犯行堪以認定，應
      依法論科。
    (六)至被告另辯稱：不知申請補助要檢附員工在職證明資料或牌照登記書云云，惟
      依據大慶公司所發業務通報其上均載「經銷商營業人員現金購車優惠辦法應檢
      附『員工在職證明+行照+牌照登記書+發票』，此有業務通報一紙附卷（詳偵
      查卷第十四頁），是被告辯稱不知要檢附何種資料一詞，亦不可採。另證人曾
      文生於原審證稱：我每次早會都會參加，開會有曾經遲到，但沒有早退，八十
      八年七月二十日當天開會有無遲到，不記得了，那次早會我沒有特別注意到有
      什麼人參加，乙○○及丙○○有來參加早會的那次是否為八十八年七月二十日
      那次，我不能確定等語（見原審卷第一八Ｏ、一八一頁）證人葉崇偉於原審證
      稱：早會有時乙○○、丙○○二人都來，有時一人來，大部分是所長主持，八
      十八年七月早會，乙○○、丙○○沒有提過非員工可以員工名義購車等語（詳
      原審卷第二四五頁），惟證人曾文生既已證稱有時開會會遲到，則或許是曾文
      生遲到該次，同案被告乙○○提及用變通方法申請補助，致曾文生亦聽到，而
      證人葉崇偉並未證述每次早會都有參加，或許是葉崇偉未參加的早會時，乙○
      ○提及用變通方法申請補助，是尚難以證人曾文生及葉崇偉之證述，為被告丙
      ○○未參加早會之有利認定，附此敘明。至被告曾聲請傳喚大慶公司負責人甲
      ○○用以證明大慶公司有默許一般顧客以員工價購車一節，按本案為公訴罪，
      行使變造公文書等罪，並非大慶公司默許即可脫免刑責，故本院認並無查證之
      必要，附此敘明。
三、按汽車新領牌照登記書，雖有部分係由申領牌照者自行或授權代理人填寫，惟經
    監理機關審核後核發牌照號碼及填註發照日期，並蓋用檢驗單位印章及承辦人員
    職章後，已屬公文書；又按已著手於犯罪行為之實行而不遂者，為未遂犯，刑法
    第二十五條第一項定有明文，本件被告二次將前開大慶汽車經銷商七月份銷售補
    助申請表併同前開變造、登載不實之資料向大慶公司請款，應認已開始著手實行
    詐欺取財犯罪構成要件之行為，惟二次均未達於詐得財物既遂之結果。核被告二
    人所為，係犯刑法第二百十六條、第二百十一條行使變造公文書罪，第二百十六
    條、第二百十二條行使變造特許證罪，第二百十六條、第二百十五條行使業務上
    登載不實文書罪，刑法第三百三十九條第三項、第一項意圖為第三人不法之所有
    詐欺取財未遂罪，被告與乙○○、曾味王、王曉娟及祥慶公司內不詳姓名、年籍
    之員工就前開犯行有共同之犯意聯絡，相互謀議，並推由王曉娟及祥慶公司內不
    詳姓名、年籍之員工下手實施，均為共同正犯；被告等一次變造數個公文書、一
    次變造數個特許證、一次業務登載不實數個文書，均各於密切接近之時地實施，
    各侵害同一之法益，各行為之獨立性極為薄弱，依一般社會健全概念，在時間差
    距上，難以強行分開，在刑法評價上，以視為數個舉動之接續施行，合為包括之
    一行為予以評價，較為合理，應各屬接續犯，而為包括之一罪，被告等變造公文
    書、特許證、業務登載不實文書後復持以行使，其變造、業務登載不實之低度行
    為應為行使上開文書之高度行為所吸收，均不另論罪；被告二次行使上開文書、
    二次詐欺取財未遂之犯行，時間緊接、方法相近、觸犯構成犯罪要件相同之罪名
    ，顯係各基於概括犯意，各應依連續犯之規定論以一罪，並依法加重其刑；被告
    行使上開變造公文書、特許證、業務登載不實文書之目的在於詐欺取財，所犯四
    罪間，有方法目的之牽連關係，為牽連犯，應從一重之行使變造公文書罪處斷，
    被告同時行使變造公文書、特許文書、業務登載不實文書，為以一行為，侵害數
    法益，屬想像競合犯，應從一重之行使變造公文書論罪。
四、原審認被告係犯行使變造公文書罪、行使變造特種文書罪、行使業務登載不實文
    書罪及詐欺取財未遂罪，且依共同正犯、連續犯、牽連犯（漏提及想像競合犯，
    特予補正）規定，論以共同連續行使變造公文書罪，且審酌被告因公司週轉不靈
    而起意為上開犯行，其犯罪之手段、所生危害、犯後矢口否認犯行等一切情狀，
    量處有期徒刑一年六月，且查被告前未曾有期徒刑以上刑之宣告，有卷附臺灣高
    等法院檢察署刑案紀錄簡覆表可按，經此起訴審判，當知所警惕，信無再犯之虞
    ，認所宣告之刑以暫不執行為適當，並諭知緩刑四年，以啟自新，其認事用法，
    並無不當，且參酌被告丙○○雖無實際出資，但其為祥慶公司副總經理，祥慶公
    司倒閉，其亦失業，且在本案補助申請表及營業人員購車申請表上簽名者均為被
    告丙○○，並非同案被告乙○○，從而原審將被告丙○○與同案被告乙○○量以
    同樣刑責，其量刑亦稱妥適，被告空言否認知情及以量刑過重為由提起上訴，委
    無理由，應予駁回，至變造之汽車新領牌照登記書、行車執照、業務登載不實之
    員工在職證明書、大慶汽車經銷商七月份銷售補助申請表等，業向大慶公司行使
    而歸大慶公司所有，爰不予沒收，併此敘明。
五、公訴意旨另以：被告二人明知Ｚ三—三八五０、Ｚ三—一二五五、Ｚ三—三八０
    三、Ｚ三—九二六八號等四部汽車並非祥慶公司之試乘車，Ｚ三—二七七六號並
    非員工鄭啟瑞所購買之員工車，竟於大慶汽車經銷商七月份、八月份銷售補助申
    請表上填載為試乘車及員工車等不實事項，並進而以此為詐術向大慶公司行使以
    申請補助，因認被告二人此部分另涉有刑法第二百十六條、二百十五條行使業務
    上登載不實文書、第三百三十九條第三項、第一項詐欺取財未遂罪嫌。惟查：前
    開Ｚ三—三八五０、Ｚ三—一二五五、Ｚ三—三八０三、Ｚ三—九二六八號車，
    均係祥慶公司領牌後始過戶與高全達、李春蘭（實為彭建翔所購）、朱光明、鄭
    敏玲等人，Ｚ三—二七七六號車則先由鄭啟瑞領牌後始過戶與蕭良吉之情，有前
    開交通部公路局臺北區監理所九十年八月十五日九０北監一字第九０二０二一八
    號函附汽車新領牌照書、汽車過戶登記書在卷可稽；況證人曾味王亦證稱：「試
    乘車的確是祥慶本身購買的，約二、三輛，祥慶買來後，的確有拿來當試乘車一
    陣子，但期限未到就轉賣出去給客戶，這部分領牌是以公司名義領的」（見偵卷
    第一五０頁）；證人即購買Ｚ三—三八五０號試乘車之高全達亦證稱：知道該車
    是試乘車，登記公司名下期間確實有提供客戶試乘，買車時打了原價的七五折，
    過戶之後還是有將該車提供給客戶試乘等語（見原審卷第三七八頁）；證人即購
    買Ｚ三—一二五五號車之彭建翔亦證稱：我是公司員工，有購買公司之試乘車，
    車子一開始就給我使用，於領牌後一個多月就過戶給我等語（見原審卷第四０八
    頁）。且證人即大慶公司特別助理潘瀅仁亦證稱：有介紹朋友蕭良吉去祥慶公司
    買車，當時是由蕭良吉與業務員自己去談，去祥慶公司時沒有遇到被告二人，也
    未為此打電話給祥慶公司等語（見偵卷第一一七頁）；況祥慶公司於卷附收清通
    報單及販賣條件優待申請單內亦註明係「大慶特助潘瀅仁之友蕭良吉以鄭啟瑞名
    義購買員工車」（即Ｚ三—二七七六號車）等文字，綜上，實難認前開車輛先充
    作試乘車及員工車有何不實之處；參以當時祥慶公司即將結束營業，祥慶公司因
    而提早將試乘車轉讓與他人，甚至提早將該試乘車交由購車之公司員工，亦與常
    理無違，此外，復查無其他積極證據足認被告於車輛登記為試乘車或員工車之前
    ，即有明知不實猶使公務員登載不實、並藉此施用詐術，以使大慶公司陷於錯誤
    之犯意連絡或行為，此部分犯罪嫌疑顯有不足，惟公訴意旨認此部分與前揭論罪
    科刑部分有方法目的之牽連關係，為裁判上一罪，爰不另為無罪之諭知。
據上論斷，應依刑事訴訟法第三百六十八條判決如主文。
本案經檢察官賴俊雄到庭執行職務。
中      華      民      國     九十二     年      六      月    十三    日
                              臺灣高等法院刑事第十八庭
                                  審判長法  官  吳      敦
                                        法  官  吳  明  峰
                                        法  官  劉  慧  芬
右正本證明與原本無異。
如不服本判決，應於收受送達後十日內向本院提出上訴書狀，其未敘述上訴之理由者
並得於提起上訴後十日內向本院補提理由書（均須按他造當事人之人數附繕本）。
                                        書記官  鎖  瑞  嶺
中      華      民      國    九十二    年      六      月     十三     日
附錄：本案論罪科刑法條全文
刑法第二百十六條、第二百十一條、第二百十二條、第二百十五條
中華民國刑法第二百一十六條
 (行使偽造變造或登載不實之文書罪)
行使第二百十條至第二百十五條之文書者，依偽造、變造文書或登載不實
事項或使登載不實事項之規定處斷。
中華民國刑法第二百一十一條
 (偽造變造公文書罪)
偽造、變造公文書，足以生損害於公眾或他人者，處一年以上七年以下有
期徒刑。
中華民國刑法第二百一十二條
 (偽造變造特種文書罪)
偽造、變造護照、旅券、免許證、特許證及關於品行、能力服務或其他相
類之證書、介紹書，足以生損害於公眾或他人者，處一年以下有期徒刑、
拘役或三百元以下罰金。
中華民國刑法第二百一十五條
 (業務上文書登載不實罪)
從事業務之人，明知為不實之事項，而登載於其業務上作成之文書，足以
生損害於公眾或他人者，處三年以下有期徒刑、拘役或五百元以下罰金。
刑法第三百三十九條第三項、第一項
意圖為自己或第三人不法之所有，以詐術使人將本人或第三人之物交付者
，處五年以下有期徒刑、拘役或科或併科一千元以下罰金。
前二項之未遂犯罰之。
附表一
┌──┬──────┬───────┬────────┬────────┐
│編號│車牌號碼    │實際發照日期  │變造後發照日期  │備            考│
├──┼──────┼───────┼────────┼────────┤
│ 一 │Z3-6352     │88.6.30（原審 │88.7.5（偵卷P.47│                │
│    │            │卷P.134）     │、48）          │                │
├──┼──────┼───────┼────────┼────────┤
│ 二 │Z3-3575     │88.8.2（原審卷│88.7.31         │                │
│    │            │P.124）       │（偵卷P.29、30）│                │
├──┼──────┼───────┼────────┼────────┤
│ 三 │Z3-3576     │88.8.2（原審卷│88.7.31         │                │
│    │            │P.131         │（偵卷P.44、45）│                │
├──┼──────┼───────┼────────┼────────┤
│ 四 │Z3-3850     │88.8.3（原審卷│88.7.31         │                │
│    │            │P.122）       │（偵卷P.26、27）│                │
├──┼──────┼───────┼────────┼────────┤
│ 五 │Z3-3803     │88.8.3（原審卷│88.7.31         │                │
│    │            │P.127）       │（偵卷P.37、38）│                │
├──┼──────┼───────┼────────┼────────┤
│ 六 │Z3-5985     │88.8.3（原審卷│88.7.31         │該車車主李奮復被│
│    │            │P.135）       │（偵卷P.53、54）│冒稱為祥慶公司員│
│    │            │              │                │工              │
├──┼──────┼───────┼────────┼────────┤
│ 七 │Z3-4059     │88.8.4（原審卷│88.7.31         │該車車主莊正中復│
│    │            │P.134）       │（偵卷P.50、51）│被冒稱為祥慶公司│
│    │            │              │                │員工            │
└──┴──────┴───────┴────────┴────────┘
附表二
┌──┬───┬────┬───────┬──────┬────────┐
│編號│姓  名│車牌號碼│冒稱職稱      │冒稱任職祥慶│備            考│
│    │      │        │              │公司起日    │                │
├──┼───┼────┼───────┼──────┼────────┤
│ 一 │林美琴│Z3-3471 │行銷專員      │88.6.20     │                │
├──┼───┼────┼───────┼──────┼────────┤
│ 二 │姚清元│Z3-2781 │行銷專員      │88.7.1      │                │
├──┼───┼────┼───────┼──────┼────────┤
│ 三 │李奮  │Z3-5985 │行銷專員      │88.7.1      │該車復被變造領牌│
│    │      │        │              │            │日期            │
├──┼───┼────┼───────┼──────┼────────┤
│ 四 │張復春│Z3-3025 │行銷專員      │88.6.15     │                │
├──┼───┼────┼───────┼──────┼────────┤
│ 五 │莊正中│Z3-4059 │行銷專員      │88.7.5      │該車復被變造領牌│
│    │      │        │              │            │日期            │
├──┼───┼────┼───────┼──────┼────────┤
│ 六 │王永欽│Z3-3470 │行銷專員      │88.3.1      │                │
├──┼───┼────┼───────┼──────┼────────┤
│ 七 │董建德│Z3-3028 │行銷專員      │88.5.14     │                │
└──┴───┴────┴───────┴──────┴────────┘


司法院資訊處製作；財團法人民間司法改革基金會備份。
